【裁判字號】    92,自,144
【裁判日期】    920404
【裁判案由】    侵占等
【裁判全文】
臺灣臺中地方法院刑事裁定                          九十二年度自字第一四四號
    自  訴  人  丙○○
    被      告  甲○○
                乙○○
右列被告等因侵占等案件，經自訴人提起自訴，本院裁定如左：
    主      文
自訴駁回。
    理      由
一、自訴意旨詳如附件刑事自訴狀所載。
二、按法院或受命法官於自訴案件第一次審判期日前訊問自訴人、被告及蒐集或調查
    證據結果，如認為案件有刑事訴訟法第二百五十二條至第二百五十四條之情形者
    ，得以裁定駁回自訴，同法第三百二十六條第三項定有明文。復按犯罪事實應依
    證據認定之，無證據不得推定其犯罪事實，刑事訴訟法第一百五十四條定有明文
    ；又認定不利於被告之證據須依積極證據，苟積極證據不足為不利於被告事實之
    認定時，即應為有利被告之認定，更不必有何有利之證據，最高法院三十年上字
    第八一六號判例可資參照。
三、自訴人丙○○認被告甲○○、乙○○涉有侵占及偽造私文書罪行，無非以被告甲
    ○○於民國八十四年間向其借款尚有新台幣（下同）一百六十五萬未還，迄於八
    十七年一月間，另由被告甲○○簽發本票九張，並由被告乙○○背書，交由自訴
    人以為擔保，惟被告甲○○遲未返還欠款，經自訴人於九十一年八月二十六日聲
    請本院准予對前開本票裁定強制執行，被告甲○○卻於本院裁定後提起抗告，主
    張消滅時效，否認本票之效力為其主要論據。惟按刑法第三百三十五條第一項之
    侵占罪，其客觀之法定構成要件為「侵占自己持有他人之物」；而消費借貸契約
    ，係當事人一方移轉金錢或其他代替物之所有權於他方，並約定他方以種類、品
    質、數量相同之物返還之契約，民法第四百七十四條第一項定有明文，故金錢借
    貸契約之成立，必須貸與人將金錢之所有權移轉給借貸人始足成立，則借貸人占
    有借來之金錢，自非係持有他人之物，縱然借貸人嗣未依約返還，亦僅屬債務不
    履行之民事糾葛而已，究難論以侵占罪甚明。復按刑法上所謂「偽造」，乃指無
    制作權人，冒用他人名義而制作者而言（最高法院四十七年度台上字第二二六號
    判例、四十四年度台上字第一九二號判例意旨參照），自訴人持有被告甲○○簽
    發之九張本票，並有被告乙○○之背書，自訴人業已向本院聲請准予強制執行之
    裁定確定，有該本票影本九份、本院九十一年度票字第一九一一四號裁定影本一
    份、臺灣高等法院臺中分院九十一年度抗字第一五二一號裁定影本一份附卷可按
    ，而自訴人亦於本院調查時指稱：「（是否他人二人親自簽名的？）是的」等語
    ，顯然被告甲○○應未偽造前開本票（偽造有價證券），而被告乙○○亦未偽造
    背書（偽造私文書），允無疑義。
四、綜上所述，自訴人所舉證據不足以證明被告二人涉犯侵占及偽造文書（或偽造有
    價證券）等罪行，此外復查無其他積極之證據足以證明被告二人有何自訴人所指
    之犯行，其等罪嫌應屬不足，依首開說明，本件自訴應予駁回。
據上論斷，應依刑事訴訟法第三百二十六第三項、第二百五十二條第十款，裁定如主
文。
中      華      民      國      九十二      年    四      月      四    日
                                臺灣臺中地方法院刑事第七庭
                                    法  官  簡  源  希
右正本證明與原本無異。
如不服本裁定，應於裁定送達後五日內向本院提出抗告狀。
                                    書記官
中      華      民      國      九十二      年    四      月      四    日


司法院資訊處製作；財團法人民間司法改革基金會備份。
